【裁判字號】    97,交易,562
【裁判日期】    980123
【裁判案由】    業務過失傷害
【裁判全文】
臺灣臺中地方法院刑事判決             97年度交易字第562號
公  訴  人  臺灣臺中地方法院檢察署檢察官
被      告  丙○○  43歲民.
上列被告因業務過失傷害案件，經檢察官提起公訴（97年度偵字
第7330號），本院判決如下：
    主    文
丙○○從事業務之人，因業務上之過失傷害人，處有期徒刑伍月
，如易科罰金，以新臺幣壹仟元折算壹日。
    犯罪事實
一、丙○○前係元盟交通有限公司之司機（案發後已離職），平
    日以駕駛營業用大客車為業，為從事業務之人。其於民國96
    年10月3 日下午4 時1 分許，駕駛車牌號碼XX-121號營業用
    大客車，沿臺中縣豐原市○○路由東北向西南方向駛入地下
    道行駛，行至地下道之汽車道出口即向陽路與中正路之交岔
    路口，欲右轉彎往北向之中正路行駛時，本應注意汽車行駛
    至交岔路口，轉彎車應讓直行車先行，且依當時天候晴、日
    間自然光線、柏油路面、路面乾燥、無缺陷，且視距良好等
    客觀情況，並無不能注意之情事，適同向右側有甲○○騎乘
    車牌號碼L5R- 875號重型機車，亦由上開地下道之機車道出
    口駛出欲直行往西南向之中正路行駛，竟疏未注意禮讓右側
    直行之機車先行通過，即貿然右轉，甲○○亦未注意車前狀
    況而閃避不及，遂與丙○○上開大客車右後輪前之車身部位
    發生輕微擦撞，甲○○旋即人車向右傾倒並順勢滑入卡於該
    大客車車底與地面之空隙，致甲○○受有右側脛骨與腓骨開
    放性骨折併皮膚組織缺損壞死及右小腿嚴重壓砸傷、左小腿
    撕裂傷併韌帶斷裂等傷害。丙○○肇事後，於犯罪偵查機關
    未發覺前，主動向到場處理之臺中縣警察局豐原分局豐原交
    通分隊員警林伯良坦承其為肇事者，自首而接受裁判。
二、案經甲○○訴由臺灣臺中地方法院檢察署檢察官偵查起訴。
    理    由
一、查有關以下所引用被告以外之人於審判外之言詞或書面陳述
    ，而不符合刑事訴訟法第159 條之1 至第159 條之4 之規定
    者，業經本院於審理時當庭提示而為合法之調查，公訴人及
    被告均未於言詞辯論終結前聲明異議，本院審酌前開證據作
    成或取得之狀況，並無非法或不當取證之情事，且亦無顯不
    可信之情況，故認為適當而均得以作為證據，是前開證據依
    刑事訴訟法第159 條之5 之規定，均具有證據能力，先予敘
    明。
二、訊據被告丙○○堅決否認涉有業務過失致死犯行，辯稱：當
    天伊係先打方向燈，並目視後照鏡確認右側無直行機車後始
    緩慢右轉，告訴人自地下道由下往上駛出時，應受限於路面
    坡度高低所生之視線死角而未發現伊車輛正在右轉，且告訴
    人係自行打滑倒地後滑入伊車底，伊車輛並未與告訴人之機
    車發生碰撞，而當時路面尚留有第3 條機車滑行之痕跡，員
    警並未漏未繪製於現場圖內云云。惟查：
  (一)上揭犯罪事實，業據證人即告訴人甲○○於偵查及本院審理
    時證稱：當天伊騎乘機車沿向陽路地下道由東往西欲直行中
    正路，行經地下道與上方道路交界所形成之隧道區域後，即
    見前方中正路路口之號誌由紅燈轉綠燈，而被告所駕駛之遊
    覽車在地下道汽車道接近中正路口之位置，亦處於起步行駛
    之狀態，然未打方向燈，且車身並無轉彎跡象，伊見此情狀
    ，認為該遊覽車係欲直行，故係以時速約40公里之車速欲通
    過該路口，惟當時該地下道之機車道出口處，有1 名女姓機
    車騎士不知何故停佔左側道路不走，伊遂稍往右偏行以閃避
    該騎士，詎騎出機車道後，被告遊覽車右前側車身已在眼前
    ，當時距離不到2 公尺，伊不及閃避而發生碰撞，人車倒地
    後旋即滑入並卡於車底等語綦詳（見偵卷第32-33 頁、本院
    卷第45頁反面至46頁），並有道路交通事故現場圖、道路交
    通事故調查報告表(一)(二)、衛生署豐原醫院、中國醫藥大學附
    設醫院診斷證明書所出具診斷證明書各1 紙及車禍現場暨機
    車車損2 照片張在卷可稽（見偵卷第5 、6 、11、12、13、
    18-28 頁）。
  (二)被告雖辯稱告訴人自地下道由下往上行駛而出時，應係受限
    於路面坡度高低所生之視線死角而未發現伊車輛正在右轉云
    云，惟關於上開向陽路地下道之道路設置、向陽路與中正路
    交岔路口之道路全景暨行車狀況等情形，業據本院當庭勘驗
    本院囑託員警拍攝地下道車輛行進情節之錄影光碟，勘驗結
    果該地下道之機車道與汽車道係以水泥坡崁及水泥圍欄分道
    ，機車道之坡度較汽車道為緩（見本院卷第44頁），並有被
    告庭呈之地下道之機車道行車狀況暨路口照片、本院擷取部
    分勘驗畫面之照片及員警所拍攝路口全景照片附卷可參（見
    本院卷第22-23 、29-33 、50-52 頁），又證人甲○○證稱
    ：伊於通過地下道與上方道路之隧道區域（如本院卷第22頁
    照片所示）後，即看見被告車輛在汽車道上起步行駛，位置
    較本院卷第22頁反面照片所示豐原客運之位置更接近中正路
    口等語明確（見本院卷第46頁），參酌該地下道之機車道坡
    度較之汽車道坡度為緩（見本院卷第22頁），故機車騎士對
    於左方汽車道靠近中正路口車輛之行進情形，當可一覽無遺
    ，要無視野死角可言，是被告此部分辯解，尚無足採。
  (三)被告另辯稱：告訴人應係自行打滑倒地後，滑入伊車輛底下
    ，伊車輛並未與告訴人之機車發生碰撞，而當時路面尚留有
    第3 條機車滑行之痕跡，員警未漏未繪製於現場圖內云云，
    然查：證人即到場處理之員警林伯良於本院審理中證稱：卷
    附現場圖所示1.9 公尺之機車滑痕（即之偵卷第21頁上方照
    片所示之彎曲痕跡），係肇事現場最接近機車道之跡證，另
    有1 條機車刮地痕延伸至被告車身處，並無被告所稱尚有第
    3 條刮地痕等語明確（見本院卷第47頁），是被告此部分所
    辯，尚屬無據。又證人林伯良雖證稱：所謂滑痕係指機車被
    拖行時之輪胎痕、刮地痕則是機車車身金屬部位與地面摩擦
    之痕跡等語（見本院卷第45頁），然依現場照片所示（見偵
    卷第21頁上方照片），該彎曲之痕跡除有車胎痕外，亦有金
    屬摩擦地面所生之白色刮痕，且告訴人所騎乘機車係以向右
    傾倒之姿滑入卡於被告所駕駛營業用大客車車底與地面間之
    空隙（見偵卷第18頁），而機車之右前側車身受有磨損（見
    偵卷第25、26頁），是告訴人之機車傾倒在地後，該機車之
    輪胎及車身金屬部位自有可能同時與道路碰觸而留有摩擦痕
    跡，故該1.9 公尺滑痕（即偵卷第21頁上方照片所示彎痕）
    之起點，自屬本件第一時間之撞擊點位置，要無疑義。
  (四)被告又辯稱：告訴人係自行滑倒後滑入伊車輛底部，兩車接
    觸之地點應在本院卷第23頁照片所示B 之位置云云（見本院
    卷第47頁），然證人甲○○堅稱：伊所騎乘機車係撞擊被告
    車輛後始倒地，伊並未先行滑倒等語在卷（見本院卷第46頁
    反面），且證人林伯良證稱：本件機車滑痕之起點，約在本
    院卷第23頁照片所示A 之位置等語明確（見本院卷第47頁）
    ，並與現場照片及員警事後拍攝道路照片之相對位置互核大
    致相符（即以偵卷第21頁下方照片中，被告車輛右車尾為基
    準點，所對應之廣告看板、斑馬線及網狀黃線等路標，再對
    照本院卷第23頁所示照片），所形成之刮地痕及滑痕之弧形
    軌跡，恰與被告呈右轉狀態之車身平行，足認機車車頭左前
    側部位係在本院卷照片所示A 之地點，與丙○○上開大客車
    右後輪前之車身部位發生輕微擦撞，甲○○旋即人車向右傾
    倒並順勢滑入卡於該大客車車底與地面之空隙，復因被告車
    輛未能立即煞停而將告訴人連人帶車拖帶至偵卷第18頁照片
    所示之斑馬線前位置，方與事實相符，被告辯稱兩車在本院
    卷第23頁照片所示B 之地點始生碰撞云云，顯非可採。
  (五)按汽車行駛至交岔路口，轉彎車應讓直行車先行，道路交通
    安全規則第102 條第1 項第7 款定有明文。被告駕駛營業用
    大客車行駛於道路，自應注意並遵守前揭規定，而本件車禍
    發生時，天氣晴、日間自然光線、柏油路面、路面乾燥、無
    缺陷，且視距良好等情，有前揭道路交通事故調查報告表(一)
    在卷可參，依當時情形並無不能注意之情事。本件依現場道
    路配置情形以觀（見本院卷第33頁全景照片），上開事故地
    點並非典型相互垂直之交岔路口，且被告係駕駛營業用大客
    車，其車身較長，故車輛於轉彎時所需之圓周半徑較大，以
    本件事故地點及被告行向而言，被告自向陽路之地下道汽車
    道出口欲右轉往中正路方向行駛時，必將車輛向前駛入網狀
    黃線區若干範圍始可順利右轉，此觀被告於本院審理中自承
    ：伊於右轉時，尚須注意左方「謝東賢耳鼻喉科診所」前停
    等紅燈之大批機車益明（見本院卷第48頁，另參第56頁照片
    ），是被告將車身實際向右轉彎前，顯未注意尚有告訴人甲
    ○○騎乘機車接近其右後側車身，自有過失。而證人甲○○
    於本院證稱：伊主觀上認為被告車輛係欲直行而未有防備等
    語（見本院卷第46頁），足認告訴人亦有疏未注意車前狀況
    之些微過失，然被告之過失乃肇事主因，自不得據此解免其
    罪責。另本件經送臺灣省臺中縣區車輛行車事故鑑定委員會
    及臺灣省車輛行車事故覆議鑑定委員會鑑定結果，亦均認被
    告駕駛營業大客車右轉未讓直行車先行，為肇事原因（惟本
    院不採其認告訴人全無肇事因素之結論），有臺灣省臺中縣
    區車輛行車事故鑑定委員會97年8 月6 日中縣鑑字第097550
    1947號函所附鑑定意見書及臺灣省車輛行車事故覆議鑑定委
    員會97年12月22日覆議字第0976204805號函附卷可佐（見偵
    卷第36-38 頁、本院卷第34頁），被告徒執前揭情詞，辯稱
    其就上開事故之發生，並無過失云云，核無可採。告訴人係
    因本件車禍受有如犯罪事實欄所載之傷勢，所受傷害與被告
    之過失行為間，復有相當之因果關係。綜上所述，本件事證
    明確，被告犯行洵堪認定，應依法論科。
三、查被告於本案行為時係元盟交通有限公司之司機（案發後已
    離職），平日以駕駛營業用大客車為業，為從事業務之人，
    核其所為，係犯刑法第284 條第2 項前段之業務過失傷害罪
    。被告於肇事後，在有偵查權限之人知悉犯罪人之前，主動
    向到場處理本件車禍之員警林伯良坦承自己為肇事者，並未
    迴避等情，業經證人林伯良於本院審理時證述無訛（見本院
    卷第45頁反面），其對於未發覺之罪自首而接受裁判，並斟
    酌本案為車禍事故之犯罪情節，爰依刑法第62條前段規定，
    減輕其刑。茲審酌告訴人因本件車禍所受之傷勢，迄今尚未
    痊癒，目前右小腿仍賴支架固定而須以輪椅代步，樂觀評估
    將來縱可走路，亦無法如常人般等情，業據告訴人於本院審
    理時陳明在卷（見本院卷第47頁），並經本院當庭拍攝告訴
    人傷勢照片在卷足憑（見本院卷第53頁），見被告犯罪所生
    損害非輕，告訴人就本件車禍發生雖同有過失，然被告究係
    肇事主因，過失情節較重，且告訴人於案發迄今，所獲保險
    理賠合計約新台幣（下同）30多萬元，然被告仍未能與告訴
    人達成和解，及犯後全盤否認過失之態度等一切情狀，量處
    如主文所示之刑，並諭知易科罰金之折算標準。
據上論斷，應依刑事訴訟法第299 條第1 項前段，刑法第284 條
第2 項前段、刑法第62條前段、第41條第1 項前段，刑法施行法
第1條之1，判決如主文。
本案經檢察官乙○○到庭執行職務。
中    華    民    國    98    年    1    月     23    日
                  刑事第十一庭    法  官  劉敏芳
以上正本證明與原本無異。
如不服本判決，應於收受送達後10日內向本院提出上訴書狀（應
敘述具體理由並附繕本）。
上訴書狀如未敘述理由，應於上訴期間屆滿後20日內補提理由書
於本院。
                                  書記官  陳錫威
中    華    民    國    98    年    1    月     23    日
附錄論罪科刑法條
中華民國刑法第284條第2項
從事業務之人，因業務上之過失傷害人者，處一年以下有期徒刑
、拘役或一千元以下罰金，致重傷者，處三年以下有期徒刑、拘
役或二千元以下罰金。


司法院資訊處製作；財團法人民間司法改革基金會備份。
